臺灣板橋地方法院民事裁定　　　　　　100年度事聲字第172號
異　議　人
即　債權人　萬泰商業銀行股份有限公司
法定代理人　盧正昕
代　理　人　朱有慶
相　對　人
即　債務人　楊汶壅
上列當事人間聲請消費者債務清理事件，異議人即債權人對於民
國100 年5 月10日本院99年度司執消債更字第66號所為更生方案
認可之裁定聲明異議，本院裁定如下：
    主  文
異議駁回。
異議程序費用由異議人負擔。
    理  由
一、按關於更生或清算之程序，除本條例別有規定外，準用民事
    訴訟法之規定，消費者債務清理條例（下稱消債條例）第15
    條定有明文；次按當事人對於司法事務官處理事件所為之終
    局處分，得於處分送達後10日之不變期間內，以書狀向司法
    事務官提出異議。司法事務官認前項異議有理由時，應另為
    適當之處分；認異議為無理由者，應送請法院裁定之。法院
    認第1 項之異議為有理由時，應為適當之裁定；認異議為無
    理由者，應以裁定駁回之，民事訴訟法第240 條之4 第1 項
    至第3 項分別定有明文。查本院民事執行處司法事務官於民
    國100 年5 月10日以99年度司執消債更字第66號裁定認可相
    對人所提更生方案，異議人於收受該裁定送達後10日內具狀
    聲明異議，司法事務官認其異議無理由而送請本院裁定，經
    核與上開規定相合，先予敘明。
二、萬泰商業銀行股份有限公司（下稱萬泰商銀）異議意旨略以
    ：債務人之更生方案列計每個月生活必要支出僅新台幣（下
    同）10,400元，未逾內政部公告新北市最低生活費用，債務
    人既曾領有較高薪之工作，於聲請更生後，即便債務人自謂
    生活必要支出已降到最低，倘今寬鬆認定債務人現較低薪資
    收入，過往較高之薪資狀況完全不予考量，無異鼓勵社會大
    眾皆無需努力工作償還債務，僅以消極態度而不盡相關還款
    義務，最終意欲藉更生程序以規避自應面對之債務，致損及
    全體債權人之權益。債務人既已背負巨額債務，除應縮衣節
    食，實非僅以每月17,000元之收入為滿足，而應有積極向上
    謀求更高收入之作為，爰聲明異議請求鈞院廢棄原裁定等語
    。
三、按「債務人有薪資、執行業務所得或其他固定收入，法院認
    更生方案之條件公允者，得不經債權人會議可決，逕依債務
    人之聲請或依職權以裁定認可更生方案」，消債條例第64條
    第1 項定有明文。該條項立法理由謂：「債務人如有薪資、
    執行業務所得（例如：計程車司機之執行業務所得）等固定
    收入，並將其可處分所得之一定部分充為清償，於債權人之
    權益已有保障，其更生程序應更為簡易、迅速。故債務人提
    出之更生方案，倘法院認為其條件公允（例如：清償總額已
    達債權總額相當成數，債權人受償金額不致過低等），得不
    待債權人會議可決，逕依債務人之聲請或依職權以裁定認可
    之」等語。
四、經查：
（一）債務人前經本院於99年3 月22日以99年度消債更字第37號
      裁定開始更生，並於開始更生程序後，提出履行期間8 年
      ，以每個月為1 期，共分96期，每月清償6,600 元，清償
      總額633,600 元，清償成數為32.23%之清償方案。前開更
      生方案，本院司法事務官認更生方案之條件公允，且債務
      人並無本條例第63條所定不應認可之消極事由存在，故依
      本條例第64條第1 項之規定，不經債權人會議可決，逕依
      職權以裁定就該更生方案予以認可等情，亦有本院99年度
      消債更字第37號更生事件卷、99年度司執消債更字第66號
      更生執行卷宗暨卷附更生方案認可裁定可稽。
（二）債務人所提更生方案，清償成數雖僅為總債權額之32.23%
      ，惟其更生方案應否認可，係以是否公允為斷，而所謂公
      允，應審酌債權人與債務人之利益衡平、債務人之償債能
      力與清償誠意以及社會公益等因素為綜合判斷，非以還款
      成數為絕對標準。本件異議人以聲請人曾於89年9 月向異
      議人申請循環信用貸款書上載明其年收入為100 萬元，而
      今卻以收入較低之薪資，作為更生方案，無異有鼓勵債務
      人無需努力工作即可還清債務之虞，惟查聲請人89年間任
      職於金華信投資股份有限公司，惟該公司卻於90年8 月4
      日即停止營業，有本院依職權查詢該公司之登記資料在卷
      可稽，故聲請人縱曾有高薪，然因公司以倒閉，且衡諸聲
      請人中年失業，又僅有高職畢業，謀職已不易，依目前之
      狀況已難與當時情況相比，然聲請人仍盡最大能力獲取穩
      定之收入，於97年起即迄今任職於凱旋地政士事務所，每
      個月約為17,000元，堪認聲請人已展現還款之誠意，並無
      故意減損清償能力之情事。又依聲請人所提出之更生方案
      ，其每月提出清償6,600 元之方案，每月約餘10,400元供
      作生活必要支出，均低於行政院所公布之新北市99年度每
      人每月最低基本生活支出10,792元，足認債務人已盡力於
      縮減支出增加還款金額，有履行之誠意。本院據上情審酌
      債務人之償債能力、清償誠意、債權人與債務人之利益衡
      平及社會公益等因素後，認聲請人之更生方案條件核屬公
      允、適當、可行，原裁定逕為認可，於法自無不當之處。
五、綜上所述，本院司法事務官斟酌相對人所提上開更生方案，
    認其條件核屬公允、適當、可行。此外，又查無同條例第63
    條或第64條第2 項所定不應認可之消極事由存在，乃逕依同
    條例第64條第1 項裁定予以認可相對人所提更生方案，經核
    並無不合，異議人異議之理由洵非有據，應予駁回。爰依消
    費者債務清理條例第15條、民事訴訟法第240 條之4第3項後
    段，裁定如主文。
中    華    民    國  100     年    7     月    20    日
                  民事第二庭    法  官  連育群
以上正本證明與原本無異。
如不服本裁定應於送達後10日內向本院提出抗告狀，並繳納抗告
費新臺幣1,000 元。
中    華    民    國  100     年    7     月    20    日
                                書記官  溫婷雅